臺灣高等法院刑事判決　　　　　　　100年度交上訴字第194號
上　訴　人　臺灣桃園地方法院檢察署檢察官
被　　　告　姚佳昌
上列上訴人因被告業務過失致死案件，不服臺灣桃園地方法院10
0 年度審交訴字第79號，中華民國100 年11月10日第一審判決（
起訴案號：臺灣桃園地方法院檢察署100 年度偵字第6892號），
提起上訴，本院判決如下：
    主  文
上訴駁回。
    理  由
一、按不服地方法院之第一審判決而上訴者，應向管轄第二審之
    高等法院為之。上訴書狀應敘述具體理由。上訴書狀未敘述
    上訴理由者，應於上訴期間屆滿後20日內補提理由書於原審
    法院，逾期未補提者，原審法院應定期間先命補正。第二審
    法院認為上訴書狀未敘述理由或上訴有第362 條前段之情形
    者，應以判決駁回之。但其情形可以補正而未經原審法院命
    其補正者，審判長應定期間先命補正。刑事訴訟法第361 條
    、第367 條，分別定有明文。所謂不服第一審判決之具體理
    由，必係依據卷內既有訴訟資料或提出新事證，指摘或表明
    第一審判決有何採證認事、用法或量刑等足以影響判決本旨
    之不當或違法，而構成應予撤銷之具體事由，始克當之（例
    如：依憑證據法則具體指出所採證據何以不具證據能力，或
    依憑卷證資料，明確指出所為證據證明力之判斷如何違背經
    驗、論理法則）；倘僅泛言原判決認定事實錯誤、違背法令
    、量刑失之過重或輕縱，而未依上揭意旨指出具體事由，或
    形式上雖已指出具體事由，然該事由縱使屬實，亦不足以認
    為原判決有何不當或違法者（例如：對不具有調查必要性之
    證據，法院未依聲請調查亦未說明理由，或援用證據不當，
    但除去該證據仍應為同一事實之認定），皆難謂係具體理由
    ，俾與第二審上訴制度旨在請求第二審法院撤銷、變更第一
    審不當或違法之判決，以實現個案救濟之立法目的相契合，
    並節制濫行上訴（最高法院97年度臺上字第892 號判決參照
    ）。又依刑事訴訟法第367 條之文義及立法意旨，僅於「上
    訴書狀未敘述上訴理由」之情形，為保障上訴人之權益，始
    有補正之問題。至有無敘述理由，第一審法院僅作形式上之
    審查，如上訴書狀形式上已敘述不服原判決之意旨者，即與
    未敘述上訴理由之情形有別，無庸再命補正；至於其理由是
    否具體，則屬第二審法院審查之範圍，亦不在命補正之列。
    亦即上訴書狀已記載理由，並有具體之敘述時，其上訴既屬
    合法，第二審法院固應就其理由之是否可取，為實體之審理
    及判斷；如認其上訴書狀雖記載理由，但並未具體敘述時，
    則無須再命補正，可逕認其上訴不合法，以判決駁回之（最
    高法院97年度台上字第3889號判決意旨參照）。
二、本件檢察官不服原審判決提起上訴，上訴意旨略以：按刑事
    審判旨在實現刑罰權分配的正義，故法院對有罪被告之科刑
    ，自應符合罪刑相當之原則，輕重得宜，罰當其罪，以契合
    社會之法律情感，並儆懲被告，使其凜遵法紀，以防危害之
    再生。被告係以駕駛營業用大貨車為業，其駕駛車輛之時間
    、次數自較常人為繁，故其交通肇事之風險自亦為高，觀諸
    本案因被告之駕駛疏失肇因其中，從而導致人命之死亡，然
    原審僅判處被告拘役50日，如易科罰金，以新臺幣（下同）
    1 千元折算1 日，緩刑3 年之刑責，即令被告日後有撤銷緩
    刑之情事，被告亦僅須支付5 萬元之易科罰金，其刑責即屬
    執行完畢，是否足使被告自此尊重生命，從而慎重駕駛，猶
    非無疑？原審量刑似嫌稍輕，請將原審判決撤銷，更為適當
    合法之判決等語。
三、經查：原審判決依被告姚佳昌於審理中自白業務過失致死犯
    行，核與告訴人即被害人何清（被告此部分係犯業務過失傷
    害罪，業經告訴人何清於原審撤回告訴，經原審為不另為不
    受理之諭知，非屬本案上訴範圍）、告訴人何寶元（被害人
    何田香之子）之指訴及證人江晉宏證述之情節大致相符，並
    有姚佳昌之駕駛執照及車牌號碼UV-683號營業大貨車行照影
    本、道路交通事故現場圖、道路交通事故調查報告表(一)、桃
    園縣政府警察局道路交通事故肇事人自首情形紀錄表、行動
    電話0000000000號於民國99年9 月16日之雙向通聯紀錄、何
    清之長庚醫療財團法人林口長庚紀念醫院診斷證明書、敏盛
    綜合醫院診斷證明書、被害人何田香之敏盛綜合醫院診斷證
    明書、臺灣桃園地方法院檢察署相驗屍體證明書、檢驗報告
    書、相驗筆錄、桃園縣政府警察局大園分局刑案現場勘察報
    告及勘察照片60張、臺灣省桃園縣區車輛行車事故鑑定委員
    會鑑定意見書、相驗照片8 張、現場照片9 張、路口監視畫
    面12張在卷可稽，因認被告確犯刑法第276 條第2 項業務過
    失致死罪，另審酌被告犯後符合自首要件，為車禍肇事次因
    ，犯後坦承犯行，且與被害人家屬達成調解，犯後態度尚可
    等一切情狀，量處拘役50日，如易科罰金，以1 千元折算1
    日，並審酌被告前未曾因故意犯罪而受有期徒刑以上刑之宣
    告乙情，諭知緩刑3 年，實已就量刑刑度詳為審酌並敘明理
    由，既未逾越法定刑度，亦未濫用自由裁量之權限，難謂與
    法有違。又經本院於100 年12月20日詢問告訴人何寶元時陳
    稱：「（問）：對於原審判決有何意見？（答）：被告已經
    認錯，所以無意見；（問）：是否已悉數受領和（調）解金
    額410 萬元？（答）：被告已經全部給付」等語，此有本院
    公務電話查詢紀錄表一紙在卷可稽，足證被告犯後坦承犯行
    ，深感悔悟，獲得被害人何田香家屬諒解，且就賠償事宜與
    被害人家屬達成調解並悉數給付完竣，故原審判處被告如上
    述之刑度及緩刑之諭知尚無不妥之處，檢察官上訴理由所指
    各該量刑應斟酌衡量之一般情事，已經原審予以斟酌考量，
    其猶執前詞，指摘原審判決量刑不當，難謂有具體理由。檢
    察官復未依據卷內既有訴訟資料或提出新事證，指摘或表明
    原審判決有何採證認事、用法等足以影響判決本旨之不當或
    違法，並不足以影響原審判決結果，而構成應予撤銷之具體
    事由，即與未敘述具體理由無異。揆諸上開說明，本件上訴
    未敘述具體理由，本院亦無須再命補正，其上訴不合法，應
    予駁回，並不經言詞辯論為之。
據上論斷，應依刑事訴訟法第367條前段、第372條，判決如主文
。
中    華    民    國   100    年    12    月    27    日
                  刑事第十八庭審判長法  官  吳鴻章
                                    法  官  林銓正
                                    法  官  魏瑞紅
以上正本證明與原本無異。
如不服本判決，應於收受送達後十日內向本院提出上訴書狀，其
未敘述上訴之理由者並得於提起上訴後十日內向本院補提理由書
（均須按他造當事人之人數附繕本）。「切勿逕送上級法院」。
                                    書記官  莊佳鈴
中    華    民    國   100    年    12    月    27    日